【裁判字號】    92,易,1866
【裁判日期】    951229
【裁判案由】    偽造文書
【裁判全文】
臺灣臺北地方法院刑事判決              92年度易字第1866號
公  訴  人  臺灣臺北地方法院檢察署檢察官
被      告  甲○○
上列被告因偽造文書案件，經檢察官聲請簡易判決處刑（九十二
年度偵字第一五八六號），經本院改以通常程序審理，判決如下
：
    主  文
甲○○無罪。
    理  由
一、公訴意旨略以：被告甲○○明知在居留大陸地區期間，並未
    通過大陸地區之合法考試程序取得「中華人民共和國」核發
    之中華人民共和國機動車駕駛證正證（以下簡稱大陸駕照）
    ，竟以人民幣一千元至四千元不等之代價，向大陸地區人民
    綽號「阿敏」及不詳姓名之人購買偽造之「大陸駕照」後，
    於民國八十九年間起，迄九十年初之期間內，持上述偽造之
    「大陸駕照」前往臺北市監理處申請換發中華民國汽車駕駛
    執照（以下簡稱我國駕照），致使上該監理機關承辦公務員
    誤以為真，據以登載於所掌之公文書，並換發我國駕照交由
    渠等持用，均足生損害於監理機關所掌監理業務之正確性，
    因認被告涉犯刑法第刑法第二百十六條、二百十二條行使偽
    造之特種文書罪嫌及同法第二百十四條使公務員登載不實之
    文書罪嫌等語。
二、按被告未經審判證明有罪確定前，推定其為無罪；犯罪事實
    應依證據認定之，無證據不得認定犯罪事實刑事訴訟法第一
    百五十四條定有明文。又不能證明被告犯行者，應諭知無罪
    之判決，刑事訴訟法第三百零一條第一項亦定有明文。復查
    刑事訴訟法第一百六十一條已於九十一年二月八日修正公布
    ，修正後同條第一項規定：檢察官就被告犯罪事實，應負舉
    證責任，並指出證明之方法。因此，檢察官對於起訴之犯罪
    事實，應負提出證據及說服之實質舉證責任。倘其所提出之
    證據，不足為被告有罪之積極證明，或其闡明之證明方法，
    無從說服法官以形成被告有罪之心證，基於無罪推定之原則
    ，自應為被告無罪判決之諭知。
三、公訴人認被告犯前開罪嫌，無非係以：被告自承持大陸駕照
    向監理處辦理換發我國駕照等情，並有財團法人海峽交流基
    金會九十年八月二十一日海惠（法）字第一五二五一號函
    及其附件等資料，為主要論據。
四、訊據被告就於八十九年七月十七日持「大陸駕照」（正號：
    000000000000000號）至臺北市監理處換領
    我國普通小型車駕駛執照等事實，於本院調查、審理時固坦
    承不諱，惟堅詞否認有何偽造文書之犯行，辯稱：伊所取得
    之「大陸駕照」為真正等語。經查：
  (一)被告於前揭八十九年七月十七日持「大陸駕照」（正號：0
    00000000000000號）至臺北市監理處換領我
    國普通小型車駕駛執照等事實，除據被告坦承不諱外，並有
    財團法人海峽交流基金會九十年八月二十一日海惠（法）
    字第一五二五一號函在卷可稽，且經本院函詢屬實，有臺北
    市檢裡處九十三年七月二十日北市監二字第○九三六二二六
    三六○○號函及附件普通汽車駕駛執照登記書、上開「大陸
    駕照」正證影本在卷可佐，堪信為真。是本件關鍵即在於：
    被告持以換發之「大陸駕照」是否偽造？倘屬真實，自無行
    使偽造特種文書、使公務員登載不實之犯行。
  (二)被告所持前開「大陸駕照」雖經(甲)財團法人海峽交流基金會
    九十年八月二十一日海惠（法）字第一五二五一號函覆：
    經函請「福州市公安局交通警察支隊」函查二百八十四份「
    大陸駕照」（包含被告「大陸駕照」，編號八七）真偽，經
    該支隊清查，僅二十一份為真實，其餘係屬偽造等情為主。
    惟經被告提出(乙)財團法人海峽交流基金會驗證之福建省長樂
    市公證處出具. （二○○三）長證內字第一三六四號公證書
    ，內載：「‧‧甲○○又名劉依弟所持的證號為00000
    0000000000的『中華人民共和國機動車駕駛證』
    ‧‧‧上的福建省福州市公安局車輛管理所印章屬實，根據
    該駕駛證，甲○○自一九九八年五月五日至二○○四年五月
    五日可以駕駛小型汽車（包括方向盤式三輪機動車）、大型
    拖拉機、四輪實用運輸出和小型拖拉機」等情，有財團法人
    海峽交流基金會九十二年十月二日（九二）核○五二一八○
    號證明及附件在卷可稽（見本院卷一第八頁）在卷可稽；因
    上開二函文內容互有矛盾，本院再委請財團法人海峽交流基
    金會主請大陸地區相關機關查明該公證書、及大陸駕照真偽
    ，而經(丙)財團法人海峽交流基金會覆稱：「福建省公證員協
    回於九十五年十二月四日以（二○○六）閩核字第五一號函
    復，略以「1 . （二○○三）長證內字第一三六四號公證書
    係該省長樂市公證處出具，依據為長樂市公安局交警大隊相
    關證明」，此有該會九十五年十二月十三日海隆（法）字第
    ○九五○○四二九六五號函及附件福建省公證員協會（二○
    ○六）閩核字第五一號查證回函、附件調檔資料附卷可參；
    按依臺灣地區與大陸地區人民關係條例第七條規定：「在大
    陸地區所製作之文書，經行政院設立或指定之機構或委託之
    民間團體驗證者，推定為真正」（以下簡稱兩岸條例第七條
    ），又除顯有不可信之情況外，公務員職務上所製作之紀錄
    文書、證明文書，從事業務之人於業務上或通常業務過程所
    須製作之紀錄文書、證明文書，其他於可信之特別情況下所
    製作之文書，亦得為證據，此觀諸刑事訴訟法第一百五十九
    條之四第一至三款定有明文。查前開(乙)、(丙)函文係由海基會
    函轉，已如前述，是該函文顯經海基會驗證屬實無疑，依上
    開兩岸關係條例第七條規定，該函文自應推定為真正，而既
    為大陸公務員職務上所製作之證明文書，公訴人復未提出任
    何確切證據足認該函文之製作顯有不可信之情況，準此，揆
    諸刑事訴訟法第一百五十九條之四第一款規定，應得採為證
    據，是由福建省長樂市公證處出具，依據為長樂市公安局交
    警大隊重複二次之仔細調檔、機關印文核對認證，應可認被
    告所持證件號碼000000000000000之『中華
    人民共和國機動車駕駛證』係屬真實，為大陸有權機關所核
    發，並非偽造，而前開(甲)之函文，僅係大批檢索檔案之誤失
    甚明。
  (三)次查，所謂「偽造」係指無製作權人未經名義人之同意，擅
    以名義人之名義製作者而言，本件既函復指稱被告之大陸地
    區駕照係該所所核發，已如前述，是顯非無製作權人擅自以
    該管理所名義製發者，依諸前開說明，自與「偽造」要件有
    間。
  (四)雖公訴人另認：由前開(丙)回函中附件認為真實之證件號碼「
    三五○一二六『一九』000000000『七』」，與被
    告於持以換發我國駕照之「大陸駕照」證件號碼「0000
    00000000000」，前者多出三碼，且檔案編號亦
    為不同編號，惟公訴人所指證件編號不同之情形亦已經前開
    長樂市公安局交警大隊為前後核對，認係相同證件內容無訛
    ，此有前開(乙)、(丙)函文可核，且以附件所載之內容中「甲○
    ○之年籍資料」、「初領證件日期」、「有效證件日期」等
    均與被告前開「大陸駕照」相符，至該大陸地區駕照其上所
    載內容是否屬實？如何核准？處理程序是否嚴謹之問題，礙
    難以此即認該大陸地區駕照係屬「偽造」。從而，公訴人上
    開意旨尚嫌無據。
五、綜上所述，被告之「大陸駕照」為大陸有權機關核發之文書
    ，並非偽造，被告持以行使、並換發我國駕照之行為顯與／
    行使偽造特種文書、使公務員登載不實之構成要件不合。此
    外又查無其他積極證據，足認被告確有偽造文書之情事，尚
    不能證明被告犯罪，依法即應為無罪之諭知。
據上論斷，應依刑事訴訟法第四百五十二條、第三百零一條第一
項，判決如主文。
本案經檢察官陳焜昇到庭執行職務
中    華    民    國    95    年    12    月    29    日
                    刑事第四庭  審判長法  官  劉慧芬
                                      法  官  李桂英
                                      法  官  郭惠玲
如不服本判決，應於判決送達後十日內，向本院提出上訴狀。
上正本證明與原本無異。
                                      書記官  鄭雅文
中    華    民    國    96    年    1     月    2     日


司法院資訊處製作；財團法人民間司法改革基金會備份。
